【裁判字號】    90,家訴,1
【裁判日期】    900604
【裁判案由】    確認父子關係存在
【裁判全文】
臺灣基隆地方法院民事判決  九十年度家訴字第一號
    原      告  甲○○
    法定代理人  乙○○
    被      告  丙○○
                丁○○
                戊○○
    被      告  庚○○
    訴訟代理人  己○○
右當事人間請求確認父子關係存在事件，本院判決如左：
    主      文
確認原告與高萬發間親子關係存在。
訴訟費用由被告共同負擔。
    事      實
甲、原告部分：
一、聲明：求為判決：確認原告與高萬發間間親子關係存在。
二、陳述：
  (一)本件原告之母乙○○於八十四年即與被告丙○○、丁○○、戊○○、庚○○、
      己○○等之被繼承人高萬發同居，並於八十五年六月二十八日生下原告，旋經
      高萬發撫育，原告所需生活用品及費用均由高萬發供應，並立有認領同意書，
      嗣高萬發因車禍事故遽逝，原告請求歸宗，為被告等否認，為此提起本件確認
      之訴。
  (二)認領同意書確實經過訴外人高萬發簽名，因當日高萬發有事不克前往戶政機關
      ，以為只要高萬發書立認領同意書就可以至戶政機關辦理認領手續，結果因高
      萬發本人未在場，以致無法辦理認領登記手續。
  (三)被告等均知悉高萬發與原告之法定代理人乙○○生下原告，並知二人共生下一
      男即原告甲○○、一女邱庭妤（已於高萬發過世前為他人收養），被告等人確
      係睜眼說瞎話。
三、證據：提出戶口名簿、出生證明、認領同意書、訃聞、第二六八號存證信函、二
    造居住位置圖、原告之出生證明書、離婚協議書、仁祥醫院藥袋、診斷證明書、
    錄音帶譯文、台灣基隆地方法院檢察署傳票暨不起訴處分書、高萬發應考申請書
    、基隆市七堵區戶政事務所基七戶字第一三二六號函影本各一份、原告週歲慶生
    宴之照片暨原告之法定代理人受傷照片數禎為證，並偕同證人劉世銘、沈美華到
    院作證。
乙、被告方面：
一、聲明：求為判決：原告之訴駁回。
二、陳述：
  (一)否認渠等之被繼承人高萬發生前在外與原告之母同居，進而生下原告之事實。
  (二)原告提出之認養同意書所載日期係甲○○申報戶口之日，原告於當日即可據此
      合法登記不致令人生疑，顯見其中必有與事實相違之處。且該同意書經被告塗
      改、偽造、其所述皆不實。
  (三)原告之法定代理人於法院審理期間，對於認領同意書之製作過程，有二種版本
      之說法，其說詞不一。
三、證據：提出被繼承人高萬發之戶籍謄本、高萬發親筆簽字之文件影本各一份為證
    。
    理      由
一、原告起訴主張：其母乙○○於八十四年即與被告丙○○等之被繼承人高萬發同居
    ，並於八十五年六月二十八日生下原告，原告所需生活用品及費用均由高萬發供
    應並撫育，嗣高萬發因車禍事故遽逝，原告請求歸宗，為被告等否認，為此提起
    本件訴訟。被告則以：從不知渠等之被繼承人在外與人同居生子之事，原告提出
    之相關證據均屬偽造不足採信等語，資為抗辯。
二、按非婚生子女如有受扶養事實而視為認領時，該子女已取得婚生子女身分，該身
    分如為生父之繼承人所否認時，該子女得提起確認父子關係存在之訴訟，不因生
    父已死亡而受影響。換言之，非婚生子女曾經其生父撫育者，依民法第一千零六
    十五條第一項之規定，已因視為認領而取得婚生子女之身分，如其身分又為其生
    父之繼承人所否認，而有提起確認身分之訴之必要，可隨時提起。故就親子身分
    關係，提起確認身分之訴，意即「確認親子關係存在或不存在之訴」，並非法律
    所不許，蓋父子女關係之存在，係持續而非成過去，訴外人高萬發雖已於八十九
    年一月二日亡故，業據二造提出戶籍謄本及訃聞在卷可參，其繼承人即被告丙○○、丁○○、己○○、戊○○、庚○○等人既否認原告與高萬發之父子女關係，
    上訴人自得對之提起本件確認之訴，且亦非無其法律上之利益，合先敘明。
三、原告主張其於八十六年十二月三十日出生後，即經高萬發撫育，而原告所需生活
    用品及費用均由高萬發供應等情，業據原告提出原告週歲宴客照片、認領同意書
    、出生證明書、基隆市七堵區戶政事務所基七戶字第一三二六號函影本各一份為
    證，惟被告所否認，並抗辯高萬發未與他人在外生子，原告提出之認領同意書經
    過偽造云云。經查，依證人劉世銘到院證稱：「．．．認識高萬發七、八年，是
    透過高萬發介紹認識（乙○○），．．．高萬發親口告訴我甲○○是他的小孩，
    ．．．八十七年高萬發中風是我介紹住進省立基隆醫院，我去探望時都是乙○○
    在照顧，．．」等語；證人沈美華亦到院證稱：「我是先認識高萬發，．．高萬
    發曾經親口告訴我和乙○○有小孩，並拜託我幫乙○○租房子，當時乙○○大肚
    子，丙○○有打乙○○，以致於乙○○和高萬發一起來拜託我幫他們在過港路租
    房子，乙○○和高萬發有生過二個小孩，都是我幫忙做月子，第二胎是女兒，乙○○生產當天晚上高萬發拜託我至醫院照顧乙○○，因為他要回原配家，後來我
    覺得高萬發行事很差，一直沒有辦理認領（甲○○）手續，後來就和他交惡」等
    語，核與原告起訴而陳述之事實大致相符，被告雖否認證人之證言，惟未提出任
    何反證推翻前開證人之證述，自不足採。又依原告提出之認領同意書觀之，二造
    對於認領同意書上所載之「立認領同意書人（男方）高萬發．．．」之「高萬發
    」簽名字跡均不爭執為「高萬發」本人之字跡，僅對於認領同意書上所載之「．
    ．．之認領同意書人（男）姓名：高萬發．．．」之「高萬發」簽名字跡是否為
    其本人所簽有所爭執。然查，前開認領同意書原本經本院當庭檢視之結果（原本
    已當庭發還原告），其內容確實除男方、女方之填載欄經塗改為空白後，經影印
    再經過簽名外，其餘部分皆屬影印之字跡，此與原告自承「該同意書係其從戶政
    事務所例稿內影印後，塗改上面的字跡（他人之姓名）後再影印，交由高萬發簽
    名」等情相符，且二造對於同意書上所載之「立認領同意書人（男方）高萬發．
    ．．」之「高萬發」簽名均不爭執為高萬發親自所簽，依其簽名緊鄰於「立認領
    同意書人（男方）」之下方，文字之疏密並無不合理之處，確實無由高萬發於空
    白書上簽名後，乙○○再行製作之可能性；至於被告雖提出另一份空白之認領同
    意書，作為原告前開提出之認領同意書係屬偽造云云，然依原告提出被告不爭執
    為真正之基隆市七堵區戶政事務所基七戶字第一三二六號函文，明白記載「戶政
    機關所提供之任何空白書表純粹係為民服務，便利民眾書寫，亦可依雙方當事人
    之意向自行簽立，並詳述其欲辦理登記事項之內容」等情，顯然認領同意書之格
    式可由當事人自行約定，故被告前開所辯，與事實不符，均非可採，原告主張其
    為高萬發與乙○○所生之子，且經高萬發生前撫育之事實，應屬可信。
四、從而，原告依據民法第一千零六十五條第一項之規定，請求其生父高萬發之繼承
    人即被告丙○○、丁○○、己○○、戊○○、庚○○確定其親子關係存在之訴，
    於法有據，應予准許。
據上論結，本件告之訴為有理由，依民事訴訟法第七十八條判決如主文。
中      華      民      國    九十      年      六      月      四      日
~B臺灣基隆地方法院民事庭
~B    法      官  何怡穎
右為正本係照原本做成。
對於本判決如有不服，須於判決送達後二十日內，向本院提出上訴書狀，上訴於臺灣
高等法院，並按他造當事人之人數附具繕本。
中      華      民      國    九十      年      六      月      七      日
~B    法院書記官  陳錦進


司法院資訊處製作；財團法人民間司法改革基金會備份。
